【裁判字號】    95,交簡上,25
【裁判日期】    950920
【裁判案由】    過失傷害
【裁判全文】
臺灣高雄地方法院刑事判決            95年度交簡上字第25號
上  訴  人  戊○○
右列上訴人因被告過失傷害案件，不服本院交通法庭94年度交簡
字第2728號中華民國94年11月30日第一審簡易判決（聲請簡易判
決處刑案號：94年度偵字第20206 號），提起上訴，本院管轄之
第二審合議庭判決如左：
    主  文
上訴駁回。
    事  實
一、戊○○考領有普通小型車駕駛執照，於民國94年4 月8 日晚
    上10時50分許，駕駛車牌號碼UT-1523 號自用小客車，沿高
    雄縣鳳山市○○路由北往南方向行駛，途經青年路與文衡路
    之交岔路口時，欲左轉文衡路由西往東方向時，本應注意汽
    車行駛時，駕駛人應注意車前狀況，並隨時採取必要之安全
    措施及汽車行駛至交岔路口，轉彎車應讓直行車先行，而依
    當時之天候晴、夜間有照明、柏油路面乾燥無缺陷、亦無他
    障礙物、視距良好，且依其智識能力復無不能注意之情事，
    竟疏於注意及此，貿然左轉，復未注意車前狀況，適有乙○
    ○（考領有重型機車駕駛執照）騎乘車牌號碼CJ8-837 號重
    型機車沿青年路由南往北方向行駛而至，戊○○見狀煞閃不
    及，所駕駛之自小客車左前保險桿因而與乙○○所騎乘機車
    車尾發生擦撞，致乙○○之機車偏右續而撞及路邊王獻堂所
    有停放路邊之車牌號Ｈ７Ｋ-732之重機車，乙○○因而人車
    倒地，受有右拇指骨折、右下肢擦傷合併皮膚缺損之傷害。
    戊○○於肇事後，於有權偵查犯罪之警察機關，知悉犯罪事
    實及犯罪人前，主動向據報前往處理之員警自首坦承肇事，
    而願接受裁判。
二、案經乙○○訴由高雄縣政府警察局鳳山分局報告台灣高雄地
    方法院檢察署檢察官偵查後，聲請簡易判決處刑。
    理  由
壹、程序方面：
一、本件告訴人即證人乙○○ (下稱告訴人)於 警詢中之陳述，
    為被告以外之人於審判外之言詞陳述，而卷附之刑法第185
    條之3 案件測試觀察紀錄表、舉發違反道路交通管理事件通
    知單、道路交通事故現場圖、道路交通事故調查報告表(一)、
    (二)、交通事故談話紀錄表、告訴人長庚醫院之診斷證明書台
    灣省高屏澎區車輛行車事故鑑定委員會95年3 月31日高屏澎
    鑑字第950215號鑑定意見書、台灣省車輛行車事故覆議鑑定
    委員會95年8 月1 日府覆議字第9510544 號覆議意見書，則
    係被告以外之人於審判外之書面陳述，而公訴人及被告戊○
    ○，就上開言詞及書面陳述，未於本院審理過程中聲明異議
    ，本院並審酌前開言詞及書面陳述作成時之情況均屬正常，
    且與本案相關之待證事實具有關連性，認適當作為證據，依
    刑事訴訟法第15 9條之5 第2 項之規定，認上開陳述均具有
    證據能力。
二、另警方於車禍發生後所拍攝車禍現場照片10楨，係利用機械
    力自動的錄取畫面，而客觀地自然呈現案發之時現場狀況，
    此與「供述證據」係供述者對於有關體驗之事實，經由知覺
    、記憶、表現、敘述或敘述性動作等過程予以傳達者自為不
    同，其本質上應屬物證之一種，即屬非供述證據，因此不適
    用傳聞法則。本院審酌卷附各該照片，僅客觀記錄車禍發生
    現場之事實，其作成過程並無不適當之情形，又對於「被告
    有無過失傷害」之待證事實，具有相當之關聯性，是本院認
    前述相片「虛偽之危險性」不高，故無任何不適當作為證據
    之情形。因此，上開證據於證明「被告有無過失傷害」之範
    圍內具有證據能力。
貳、實體部分
一、訊據被告即上訴人戊○○ (下稱被告)對 上揭時、地駕駛前
    揭自用小客車與告訴人所騎乘上揭機車發生擦撞，使告訴人
    之機車偏右續而撞及路邊王獻堂所有停放路邊之車牌號Ｈ７
    Ｋ-732之重機車，並因而人、車倒地，致告訴人受有上開傷
    害等情供認不諱，惟矢口否認有過失傷害犯行，辯稱：本件
    車禍發生時，伊駕駛前揭自用小客車，行駛至上開交岔路口
    時已停止，讓告訴人之機車先行，然因告訴人車速過快約有
    六、七十公里，為了要閃避伊之自用小客車，告訴人機車車
    尾撞及伊車之左前保險桿。至於伊自用小客車右側之擦痕，
    係於車禍發生前約二、三天伊倒車時不慎擦撞所致，行車事
    故委員會之鑑定意見書、覆議意見書據此認定係伊車之右前
    保險桿撞及告訴人機車，應屬誤認，本件車禍伊無過失等語
    。
二、經查：
  (一)被告於上揭時地駕駛前揭自用小客車行經上述地點時，與告
    訴人所騎乘前揭機車發生擦撞，致告訴人之機車偏右續而撞
    及王獻堂所有停放於路邊車牌號Ｈ７Ｋ-732之重機車，並因
    而人、車倒地，並受有上揭傷害之事實，業據其於警詢時坦
    承不諱，核與告訴人於警詢時指訴之情節大致相符，並有道
    路交通事故現場圖、道路交通事故調查報告表(一)、(二)、高雄
    縣政府警察局處理交通事故紀錄表影本各一份、告訴人之診
    斷證明書、現場照片10幀（見警卷第8 至15頁）在卷可參，
    此部分之事實，應堪認定。
  (二)本件車禍發生前，被告駕駛車牌號碼UT-1523 號自用小客車
    ，沿高雄縣鳳山市○○路由北往南方向行駛，行經青年路與
    文衡路之交岔路口時，欲左轉文衡路由西往東方向，而告訴
    人則騎乘車牌號碼CJ8-837 號重型機車沿青年路由南往北方
    向行駛至事故地點，被告有看見告訴人所騎乘機車之事實，
    業據其於警詢及本院審理中供承在卷（見警卷第7 頁及背面
    、本院卷第77頁），核與告訴人於警詢中指訴「有看見被告
    的車子在我左前方路口待轉」等情節大致吻合（見警卷第七
    、八頁），足認被告所駕駛之前開自用小客車，於本件車禍
    發生當時，應屬轉彎車，而告訴人所騎乘之前揭機車，則為
    直行車無訛。
  (三)證人丙○○於本院審理中結證證稱：「（當時你看到的車禍
    現場情形如何？）我開店在文衡路跟青年路交叉口的第三家
    店，我當時站在那裡跟客人在講話，那時候戊○○車子從青
    年路要左轉文衡路，那時候是黃燈要轉閃綠燈，其他的車子
    都還停在路上，被告的車子已經轉到文衡路上了，有一個人
    騎一部機車，由南往北的方向衝出來，機車速度很快，機車
    騎士就向右閃避，但是因為機車車速很快，還是撞上被告的
    車子，之後又撞到對面的檳榔攤前面停放的機車，最後人車
    又碰到旁邊的樹，當時有很多人在現場。」；「（你能否確
    定被告所駕駛的自小客車，當時是否已經完成轉彎了，機車
    才跑出來？）當時車頭沒有轉正，還沒有完成轉彎，但是我
    確定要轉向我們這裡。」；「（當時機車騎士的燈號如何？
    ）那時候剛剛轉綠燈，車  禍發生後已經是  綠燈了。」等
    語（見本院卷第68-70 頁)。 本件車禍事故發生後，被告駕
    駛之前揭自用小客車、告訴人機車、王獻堂機車，雖均未保
    持現場，惟告訴人機車在事故路口留有刮地痕1. 4公尺，並
    無煞車痕，且現場速限為50公里，有道路交通事故現場圖、
    調查報告在卷可參（見警卷第10-15 頁）。再參酌被告所駕
    駛前開自用小客車於本件車禍事故發生前之行車路線，可知
    被告於上揭時地駕駛上開自用小客車，行經前開交岔路口中
    心處轉彎。又本件車禍事故發生時，係被告所駕駛前揭自用
    小客車之左保險桿，與告訴人所騎乘前揭機車之車尾發生擦
    撞，業經被告於警詢及本院審理中供承在卷（參見警卷第7
    頁及背面、本院卷第7 、36、45、54頁之答辯狀及75、78頁
    ），核與告訴人於警詢中指訴之情節及現場所留機車之刮地
    痕互核大致相符（見警卷第6 頁及背面），並有現場 (含雙
    方車損)照 片10幀在卷可參，足認本件車禍發生時，應係被
    告駕駛之上開自用小客車左前保險桿與告訴人騎乘前揭機車
    之車尾擦撞無誤。綜上各節，參互以析，足證本件車禍事故
    之發生，應係被告於上揭時地駕駛前揭自用小客車到達該交
    岔路口中心處轉彎之際，未讓告訴人所騎乘直行之前開機車
    先行，致其所駕駛之上開自用小客車左前保險桿與前揭機車
    之車尾擦撞，被告於上揭時地駕車，應有轉彎車未讓直行車
    先行之事實，至為明確，從而，其辯稱：當時伊車係停於路
    口靜止，讓告訴人車先行云云，顯係事後卸責之詞，要無足
    取。
  (四)按轉彎車應讓直行車先行；汽車行駛時，駕駛人應注意車前
    狀況，並隨時採取必要之安全措施，道路交通安全規則第10
    2 條第1 項第6 款、第94條第3 項定有明文。被告既考領有
    普通小型車駕駛執照，有道路交通事故調查報告表附卷可按
    ，此應為被告所應注意並能注意之義務。而肇事當時天侯晴
    ，夜間有照明，道路係柏油路面、乾燥無缺陷，亦無任何障
    礙物，視距良好，復有道路交通事故調查報告表(一)在卷足據
    ，依被告之智識、能力等情，亦無不能注意之情事。竟疏於
    注意行經上開交岔路口轉彎時，並未讓告訴人所騎乘直行機
    車先行，致與告訴人騎乘之前揭機車發生擦撞，被告就本案
    交通事故之發生，顯有過失。本件交通事故之肇事因素，經
    本院囑託臺灣省高屏澎區車輛行車事故鑑定委員會鑑定，結
    果亦認：被告駕駛小客車左轉未讓直行車先行為為肇事原因
    ，告訴人駕機車與王獻堂均無肇事因素，有該鑑定委員會95
    年3 月31日高屏澎鑑字第9502 15 號鑑定意見書在卷可按(
    見本院卷第20頁)。 至於台灣省車輛行車事故鑑定覆議鑑定
    委員會覆議鑑定結果，雖亦認被告駕車至交岔路口左轉，未
    讓對向直行車先行，為肇事原因，告訴人駕駛機車行經交岔
    路口，未充分注意車前狀況為肇事次因，有該覆議鑑定委員
    會95年8 月1 日府覆議字第9510544 號覆議意見書在卷供參
     (見本院卷第58頁)， 惟上開鑑定係參酌被告所駕駛之自用
    小客車「右保險桿」與「「機車之刮地痕」為據。然肇事後
    告訴人機車倒地後遺留於路面之刮地痕係在其原行進由南向
    北之外側車道邊緣，有前揭事故現場圖在卷可憑，而被告之
    車輛已將近完成轉彎，因此，如告訴人之機車係撞擊到被告
    駕駛自小客車右側保險桿，機車撞擊後行進倒地之方向即不
    可能仍呈近直線而向右偏之方向運動 (見偵字卷第13頁現場
    之照片)， 亦即應以自小客車左前方保險桿擦撞到機車車尾
    較為可採。而如後所述，並無證據足以證明告訴人有超速違
    規之情事，路權歸屬又屬告訴人所有，自難認告訴人就本件
    交通事故亦有肇事原因，上開覆議鑑定所認定之撞擊位置既
    與事實不符，自難採為有利於被告之認定。
  (五)至於被告雖辯稱車禍當時告訴人機車車速約有六、七十公里
    ，車速過快，肇致車禍云云，惟車禍前告訴人騎乘機車之車
    速約為四、五十公里，已據告訴人於警詢中證述明確，而現
    場之速限為50公里，已如前述，設若告訴人機車車速已違反
    現場速限，而超速達六、七十公里，何以被告於警詢中未予
    指摘。又證人丙○○於本院審理中雖證稱：機車速度很快等
    語（見本院卷第68頁)， 然亦無從證明被告有超速。再者，
    如前所述，本件車禍之撞擊位置係自用小客車之左前保險桿
    與機車車尾，因此證人丁○○ (被告之妺)於 本院審理時證
    稱：自用小客車右保險桿係其渠等於住家地下室倒車時擦撞
    到等語(見本院卷第70頁)，即不足為被告有利之採認。
  (六)告訴人因本件車禍受有上開之傷害，有長庚醫院診斷證明書
    1 紙在卷足據（見警卷第9 頁）。告訴人所受之傷害既係被
    告之行為造成，足認被告過失犯行與告訴人所受傷害，有相
    當因果關係。綜上，被告上開辯解，無非係事後卸責之詞，
    不足採信。本件事證已臻明確，被告過失傷害之犯行，應堪
    認定。
二、被告行為後，如附表所示之相關法律均業經變更，並俱於95
    年7 月1 日施行，玆經整體比較結果，裁判時法並未較為有
    利，從而依刑法第2 條第1 項規定，自應適用各該行為時法
    ，亦即修正前刑法至明。核被告所為，係犯修正前刑法第28
    4 條第1 項前段之過失傷害罪。被告於肇事後，停留事故現
    場，在有權偵查犯罪之警察機關僅知悉犯罪事實，但不知犯
    罪人為何人前，主動向前往事故現場處理之警員坦承肇事，
    此經證人即當日前往處理本件道路交通事故之警員林聰明到
    庭結證屬實 (見原審卷第17頁)， 嗣又接受法院之裁判，符
    合自首之要件，應依修正前刑法第62條前段規定，減輕其刑
    。原審因認被告過失傷害之事證明確，而適用修正前 (下同
    ) 刑法第284 條第1 項前段、第62條前段、第41條第1 項前
    段，罰金罰鍰提高標準條例第1 條前段、刪除前同條例第2
    條之規定，量處拘役40日，並諭知如易科罰金，以銀元300
    元折算1 日，經核原判決認事用法並無違誤，量刑亦屬允當
    。被告執前詞上訴，指摘原判決不當，並無理由，應予駁回
    。至原審雖未及為新舊法比較，惟現行刑法第2 條第1 項以
    適用行為時法為原則，且本案經比較結果，仍應適用行為時
    法為原則，已如前述，是原判決適用行為時法即無不當，併
    予敘明。
據上論斷，應依刑事訴訟法第455 條之1 第1 項、第3 項、第
368 條，判決如主文。
本案經檢察官甲○○到庭執行職務。
中    華    民    國    95    年  9      月  20     日
                  刑事第五庭  審判長法  官  李嘉興
                                    法  官  陳君杰
                                    法  官  張金柱
以上正本證明與原本無異。
本件不得上訴。
中    華    民    國    95    年    9     月    21    日
                                    書記官  蘇  豫
附錄本判決論罪科刑之法條：
刑法第284 條第1 項：
因過失傷害人者，處6 月以下有期徒刑、拘役或500 元以下罰金
，致重傷者，處1 年以下有期徒刑、拘役或500 元以下罰金。
┌───────────────────────────────────────────────┐
│附表：                                                                                        │
├──────┬─────────────┬─────────────┬───────┬────┤
│相關變更條文│行為時法（下稱舊法）之內容│裁判時法（下稱新法）之內容│比  較  理  由│備    註│
├──────┼─────────────┼─────────────┼───────┼────┤
│【罰金刑貨幣│依法律應處罰金、罰鍰者，就│中華民國94年1 月7 日刑法修│刑法之貨幣單位│經按現行│
│單位之變更】│其原定數額得提高為2 倍至10│正施行後，刑法分則編所定罰│由「元（指銀元│法規所定│
│罰金罰鍰提高│倍（刑法乃係定明10倍）。第│金之貨幣單位為新臺幣。94年│）」變更為「新│貨幣單位│
│標準條例第1 │1 條所定得提高倍數之規定，│1月7日刑法修正時，刑法分則│臺幣」，且刑法│折算新臺│
│條前段、第5 │於本條例修正後制定之法律，│編未修正之條文定有罰金者，│分則之罰金數額│幣標準條│
│條與刑法施行│不適用之；本條例修正前公布│自94年1 月7 日刑法修正施行│，亦視該分則先│例第2 條│
│法第1 之1條 │之法律，於本條例修正後修正│後，就其所定數額提高為30倍│前曾修正與否，│之規定折│
│第1 項、第2 │其罰金罰鍰數額或法律經全部│。但72年6 月26日至94年1 月│分別提高3 或30│算後等值│
│項          │修正而其罰金罰鍰數額未予變│7 日新增或修正之條文，就其│倍。          │，是以新│
│            │更者，亦同。              │所定數額提高為3 倍。      │              │法並未較│
│            │                          │                          │              │有利。  │
├──────┼─────────────┼─────────────┼───────┼────┤
│刑法第33條第│罰金：（銀元）1 元以上。  │罰金：新臺幣1000元以上…。│罰金刑之下限，│舊法有利│
│5 款：罰金刑│                          │                          │由銀元10元（亦│        │
│下限變更    │                          │                          │經提高）即新臺│        │
├──────┼─────────────┼─────────────┼───────┼────┤
│【易科罰金折│犯最重本刑為5 年以下有期徒│犯最重本刑為5 年以下有期徒│易科罰金折算標│舊法有利│
│算標準變更】│刑以下之刑之罪，而受6 個月│刑以下之刑之罪，而受6 個月│準由銀元300 元│        │
│修正前刑法第│以下有期徒刑或拘役之宣告…│以下有期徒刑或拘役之宣告者│即新臺幣900 元│        │
│41條第1 項前│得以（銀元，下同）1 元以上│，得以新臺幣1000元、2000元│，提高為以新臺│        │
│段、修正前罰│3 元以下折算1 日，易科罰金│或3000元折算1 日，易科罰金│幣1000元、2000│        │
│金罰鍰提高標│。依刑法第41條易科罰金…就│。                        │元或3000元折算│        │
│準條例第2 條│其原定數額提高為100 倍折算│                          │1日           │        │
│與現行刑法第│1 日；法律所定罰金數額未依│                          │              │        │
│41條第1 項前│本條例提高倍數，或其處罰法│                          │              │        │
│段          │條無罰金刑之規定者，亦同。│                          │              │        │
├──────┼─────────────┼─────────────┼───────┼────┤
│【自首規定之│對於未發覺之罪自首而受裁判│對於未發覺之罪自首而受裁判│舊法時期，自首│舊法有利│
│變更】修正前│者，減輕其刑。但有特別規定│者，得減輕其刑。但有特別規│之效果必減其刑│        │
│刑法第62條與│者，依其規定。            │定者，依其規定。          │，新法則非必減│        │
│現行刑法第62│                          │                          │。            │        │
│條          │                          │                          │              │        │
├───┬──┴─────────────┴─────────────┴───────┴────┤
│整體比│舊法最低刑度低，且易科罰金折算標準之金額較低，經整體比較結果，以舊法較有利，應適用舊法│
│較結果│                                                                                      │
└───┴───────────────────────────────────────────┘


司法院資訊處製作；財團法人民間司法改革基金會備份。
